【裁判字號】    99,訴,683
【裁判日期】    990819
【裁判案由】    違反毒品危害防制條例
【裁判全文】
臺灣屏東地方法院刑事判決               99年度訴字第683號
公  訴  人  臺灣屏東地方法院檢察署檢察官
被      告  甲○○
上列被告因違反毒品危害防制條例案件，經檢察官提起公訴（99
年度毒偵字第727 號），被告就被訴事實為有罪之陳述，經合議
庭裁定由受命法官獨任進行簡式審判程序，判決如下：
    主  文
甲○○施用第一級毒品，累犯，處有期徒刑捌月，扣案之第一級
毒品海洛因貳包（檢驗前淨重合計零點貳壹捌公克，檢驗後淨重
合計零點壹玖捌公克）沒收銷燬之。
    事  實
一、甲○○前於民國82年間，因違反肅清煙毒條例等案件，經臺
    灣高雄地方法院以82年度訴字第3267號判處應執行有期徒刑
    3 年3 月確定，執行至84年4 月15日假釋出獄；後於85、86
    年間，因違反肅清煙毒條例等案件，分別經臺灣高雄地方法
    院以85年度訴字第2187號判處應執行有期徒刑3 年6 月、86
    年度訴字第1666號判處應執行有期徒刑3 年8 月確定，前開
    假釋亦遭撤銷，經接續執行至90年6 月28日再度假釋出獄；
    又於92年間，因施用毒品案件，迭經法院裁定送觀察勒戒、
    強制戒治後，至93年8 月20日停止戒治釋放出所，並經臺灣
    高雄地方法院檢察署檢察官以93年度戒毒偵字第939 號為不
    起訴處分確定，而前開假釋再遭撤銷，殘刑經減刑後，於96
    年7 月16日執行完畢。再於98年間因施用毒品案件，分別經
    本院以98年訴字第1372號、98年訴字第1506號判處有期徒刑
    1 年、8 月確定（現正執行中）。猶不知悔改，明知海洛因
    屬第一級毒品，不得持有及施用，竟基於施用第一級毒品海
    洛因之犯意，於99年3 月26日4 時，在屏東縣新園鄉○○村
    ○○路1 巷23號，以將海洛因加水置於針筒後注入體內之方
    式，施用第一級毒品海洛因1 次。嗣於99年3 月26日下午1
    時50分許，在屏東縣萬丹鄉○○村○○路○段55號前為警查
    獲，並扣得第一級毒品海洛因2 包（檢驗前淨重合計0.218
    公克，檢驗後淨重合計0.198 公克），經警採尿送驗，檢出
    海洛因代謝後之嗎啡陽性反應，始知悉上情。
二、案經屏東縣政府警察局屏東分局報告臺灣屏東地方法院檢察
    署檢察官偵查起訴。
    理  由
一、本件被告甲○○所犯係死刑、無期徒刑、最輕本刑為3 年以
    上有期徒刑以外之罪，亦非高等法院管轄之第一審案件，而
    被告於本院行準備程序中就被訴事實為有罪之陳述，經告知
    被告簡式審判程序之旨並聽取當事人意見後，本院合議庭依
    刑事訴訟法第273 條之1 第1 項規定，裁定由受命法官獨任
    進行簡式審判程序，合先敘明。
二、上揭事實，業據被告甲○○於本院審理時坦承不諱，且被告
    為警所採集之尿液檢體，經送請臺灣檢驗科技股份有限公司
    以酵素免疫分析法及氣相層析質譜儀法檢驗，結果呈嗎啡陽
    性反應，有該公司99年4 月12日編號KＺ000000000000號濫用
    藥物尿液檢驗報告1 紙在卷足憑，扣案之海洛因二包經送請
    高雄市立凱旋醫院鑑定結果，確係第一級毒品海洛因（檢驗
    前淨重合計0.218 公克，檢驗後淨重合計0.198 公克），有
    該醫院99年3 月31日高市凱醫驗字第12834 號濫用藥物成品
    檢驗鑑定書1 紙在卷可證，堪信被告上開自白確與事實相符
    。按施用第一、二級毒品為犯罪行為，毒品危害防制條例第
    10條定有處罰明文，故施用第一、二級毒品者，依前揭規定
    本應科以刑罰，惟基於刑事政策，對合於一定條件之施用者
    ，則依同條例第20條、第23條之規定，施以觀察、勒戒及強
    制戒治之保安處分，又毒品危害防制條例於92年7 月9 日修
    正公布，自93年1 月9 日施行，其中第20條、第23條將施用
    毒品之刑事處遇程序，區分為「初犯」及「5 年內再犯」、
    「5 年後再犯」，依其立法理由之說明：「初犯」，經觀察
    、勒戒或強制戒治後，應為不起訴處分或不付審理之裁定；
    經觀察、勒戒或強制戒治執行完畢釋放後，「5 年內再犯」
    者，因其再犯率甚高，原實施之觀察、勒戒及強制戒治既已
    無法收其實效，爰依法追訴或裁定交付審理，至於經觀察、
    勒戒或強制戒治執行完畢釋放後，「5 年後再犯」者，前所
    實施之觀察、勒戒或強制戒治已足以遮斷其施用毒品之毒癮
    ，為期自新及協助其斷除毒癮，仍適用「初犯」規定，先經
    觀察、勒戒或強制戒治之程序，從而依修正後之規定，僅限
    於「初犯」及「5 年後再犯」2 種情形，始應先經觀察、勒
    戒或強制戒治程序。倘被告於5 年內已再犯，經依法追訴處
    罰，縱其第3 次（或第3 次以上）再度施用毒品之時間，在
    初犯經觀察、勒戒或強制戒治執行完畢釋放5 年以後，已不
    合於「5 年後再犯」之規定，且因已於「5 年內再犯」，顯
    見其再犯率甚高，原實施觀察、勒戒或強制戒治，已無法收
    其實效，即應依該條例第10條處罰（最高法院97年度第5 次
    刑事庭會議決議意旨參照），查被告前因施用毒品案件，有
    如上開事實欄所示觀察、勒戒完畢，且於觀察、勒戒執行完
    畢後5 年內，再犯施用毒品罪受科刑判決並執行完畢等情，
    有臺灣高等法院被告前案紀錄表在卷可稽，則被告再犯本件
    施用毒品罪，依據上開說明，自應依法論罪科刑。
三、查海洛因為毒品危害防制條例第2 條第2 項第1 款明定之第
    一級毒品，不得持有及施用，核被告甲○○所為，係犯毒品
    危害防制條例第10條第1 項之施用第一級毒品罪。其施用前
    持有第一級毒品海洛因之低度行為，應為其施用第一級毒品
    海洛因之高度行為所吸收，不另論罪。被告有如事實欄所載
    之論罪科刑資料，有臺灣高等法院被告前案紀錄表在卷可按
    ，是被告於徒刑之執行完畢後5 年內故意再犯本件有期徒刑
    以上之罪，為累犯，應加重其刑。爰審酌被告於觀察、勒戒
    及強制戒治後，仍不知警惕，不思尋求正當之身心發展，竟
    又施用足以導致精神障礙、性格異常，甚至造成生命危險之
    毒品，戕害一己之身心健康，對社會治安可能之危害程度非
    微，惟念及其於犯罪後能坦承犯行，犯後態度尚佳，及其智
    識程度、生活狀況等一切情狀，量處如主文所示之刑。
四、扣案之第一級毒品海洛因2 包（檢驗前淨重合計0.218 公克
    ，檢驗後淨重合計0.198 公克），經送檢驗結果，確係第一
    級毒品海洛因，已如前述，應依毒品危害防制條例第18條第
    1 項前段之規定併予宣告沒收銷燬之。
據上論斷，應依刑事訴訟法第273 條之1 第1 項、第299 條第1
項前段，毒品危害防制條例第10條第1 項、第18條第1 項前段，
刑法第11條、第47條第1 項，判決如主文。
本案經檢察官劉昀到庭執行職務。
中    華    民    國    99    年    8     月    19    日
                  刑事第一庭  法  官  涂裕洪
以上正本證明與原本無異。
如不服本判決應於收受判決後10日內向本院提出上訴書狀，並應
敘述具體理由；其未敘述上訴理由者，應於上訴期間屆滿後20日
內向本院補提理由書（均須按他造當事人之人數附繕本）「切勿
逕送上級法院」。
                              書記官  卓春成
中    華    民    國    99    年    8     月    19    日
本案論罪科刑法條：
毒品危害防制條例第10條第1項
施用第一級毒品者，處六月以上五年以下有期徒刑。

司法院資訊處製作；財團法人民間司法改革基金會備份。
